【裁判字號】    92,交聲,6
【裁判日期】    920318
【裁判案由】    違反道路交通管理處罰條例聲明異議
【裁判全文】
台灣雲林地方法院交通事件裁定                      九十二年度交聲字第六號
    原處分機關  交通部公路總局嘉義區監理所雲林監理站
    異  議  人
    即受處分人  甲○○  男三十.
    送達代收人  陳文聰  住台北縣土城市○○街四二巷一號
右異議人因違反道路交通管理處罰條例案件，對於交通部公路總局嘉義區監理所雲林
監理站民國九十一年十二月十二日所為之處分（雲監五字第裁７２－Ｚ000000
00號），聲明異議，本院裁定如左：
        主  文
異議駁回。
        理  由
一、異議意旨略以：異議人於民國九十一年十月二十六日凌晨，駕駛汎佶公司所屬車
    號３Ｔ－７６０７號自用小客車，在國道三號南下八十公里處，見前面有好多車
    輛緊跟在警車後面，卻不見有人敢超車，異議人當時行駛於外車道，警車也行駛
    於外車道且未開警示燈，異議人就以時速九十五公里由外車道變換至中線車道超
    越警車，但是在八十五公里處卻被警車指示靠路肩停車，異議人隨即打方向燈按
    照警察的指示停車，並把行照、駕照交給警員，警員即告知異議人在八十二公里
    處超速並且無視他們的存在超越警車，異議人隨即辯駁那有可能超速，隨後警員
    即以非常不友善的態度告知異議人要合作一點，否則可能再多加幾條違規事項，
    每一條都是三千元，異議人堅決否認超速，隨後警員即又再在點名單上加上一條
    任意變換車道未打方向燈，異議人隨後表示對於警員的不實指控無法接受，因此
    拒簽。事後收到罰單，卻發現當時違規事項已被更改過。綜上所述，通知單上所
    載內容與事實不符，請撤銷原處分云云。
二、汽車行駛於高速公路或設站管制之道路，而不遵管制之規定者，處汽車駕駛人新
    台幣三千元以上六千元以下罰鍰，並記違規點數一點，為道路交通管理處罰條例
    第三十三條第一項、第六十三條第一項第一款所明定。
三、經查：
    (一)異議人具狀提出異議時，附上本案之舉發違反道路交通管理事件通知單影本：
      該通知單上記載異議人於上述時地違規，而其違規事實欄記載「經雷達測
        速行速124k，限速100k，超速24k，任意變換車道，未使用方向燈，中間
        線直接變換外線（內－中－外）」其中「未使用方向燈」被刪除並蓋上職章
        。－－異議人以紅色原子筆將「任意變換車道，未使用方向燈，中間線直接
        變換外線（內－中－外）」之文字圈起來，以紅色原子筆在旁邊註明「已更
        改過，跟當時不符」。
      該通知單欄位上方、舉發違反道路交通管理事件通知單名稱下方空白處，加
        有二行文字「任意變換車道（警車在後）由內線跨越中線直接變換到外線」
        －－異議人亦以紅色原子筆將此部分文字全部圈起來，並以紅色原子筆在旁
        註明「隨後才加上去的」。
    (二)法官請異議人甲○○及取締違規之國道公路警察局第六警察隊竹林分隊隊員林
      延祐、周賢文到院來說明：
      負責開單的林延祐證稱「我們在國三道八十三Ｋ測速，發現他超速，當時車
        道地點有大型車我們不方便攔查，我們尾隨違規人甲○○，尾隨的過程我們
        有開巡邏車的警示燈，違規人沒有保持跟前、後、左右車的間隔距離，在那
        時任意變換車道，經攔查後，我們寫超速違規請他確認，再繼續寫其他任意
        變換車道的違規，這時候違規人說他超速部分他承認，任意變換車道部分他
        不承認，所以他不願意簽違規單。當時我認為他沒有開方向燈，他除了沒有
        開方向燈，也不能任意變換車道，但違規人他堅持他有開方向燈，因此我們
        就另外依他從外線變換車內線沒有保持間隔距離製單」「這違規單是應違規
        人的要求才把未打方向燈部分刪除。」「他真正的違規是有三件，只是他堅
        持他有打方向燈，所以刪除那一項。」
      與林延祐共同執勤的周賢文證稱「我們在測速，測到這位先生超速，應該要
        馬上攔下，當時外線有車不能馬上攔下，跟在他後面，想到安全地方才攔下
        ，要攔他下來之前發現他有變換車道的行為，到安全地方把他攔下，告訴他
        違規。當時他有一點不服，我們有跟他解釋，也有給他看測速器。」
      證人林延祐同時證稱：
        (1)上述通知單上違規事實欄內，於異議人在場時，確實只記載「經雷達測
          速行速124k，限速100k，超速24k，任意變換車道，未使用方向燈」，
          是於異議人拒簽，離開現場後，他才將「未使用方向燈」的文字刪除。
        (2)違規事實欄「中間線直接變換外線（內－中－外）」也確是在異議人離開
          現場後才加上的文字。
        (3)該通知單欄位上方、舉發違反道路交通管理事件通知單名稱下方空白處，
          所加的二行文字「任意變換車道（警車在後）由內線跨越中線直接變換到
          外線」同樣是在異議人離開現場後才加上的文字。
    (三)法官認為：
      異議人在場時，林延祐於舉發違反道路交通管理事件通知單上所載「任意
        變換車道」的文字，如果經過涉嫌違規之人簽名確認，倒是無異議。然而，
        涉嫌違規之人拒簽，則開單的人再於該文字下方及通知單上其餘空白之處加
        註「中間線直接變換外線（內－中－外）」「任意變換車道（警車在後）由
        內線跨越中線直接變換到外線」衡情只是對於「任意變換車道」事實的細節
        描述，並無不可。異議人此部分質疑，應該是誤會。
      關於取締異議人違規之過程，證人林延祐、周賢文經法官隔離訊問後，所述
        過程一致。
      就異議人超速一節，異議人辯稱「罰單寫超速一二四公里，我當時看他的碼
        錶才九十五公里。」在人車十分多的高速公路邊路肩，一個執勤的警察如果
        拿著九十五公里的測速馬錶，堅指駕駛人是「一二四公里」，而執意在罰單
        上寫「一二四公里」，駕駛人只要吆喝過往的駕駛人停下來看，執勤的警察
        當是尷尬地不得了。法官不相信異議人所說的這樣情節。
      再查，就「未使用方向燈」的文字為什麼要刪除，「任意變換車道」卻未刪
        除？
        (1)異議人說「他說我沒有開方向燈，我開車一向遵守規則，他說他另一個同
          事有看到我沒有開方向燈，我說我不承認，我不簽」
        (2)林延祐說「「他真正的違規是有三件，只是他堅持他有打方向燈，所以刪
          除那一項。」
        法官認為，負責填寫罰單的林延祐本身未注意到駕駛人是否有「未使用方向
        燈」的情形，所以在駕駛人質疑後，不敢單憑同事周賢文的告知，即逕行認
        定駕駛人「未使用方向燈」，因而應駕駛人的要求，刪除該等文字。然而，
        「任意變換車道」則為大動作，林延祐本身應該明白看到任意變換車道的情
        形，才於駕駛人拒簽、離開現場後，就「任意變換車道」的細節，再加以填
        註「中間線直接變換外線（內－中－外）」「任意變換車道（警車在後）由
        內線跨越中線直接變換到外線」。否則，林延祐可以刪除「未使用方向燈」
        ，也就可以刪除「任意變換車道」。
四、綜上所述，法官認為異議人「 超速」「任意變換車道」的二項違規事實明確。
    原處分機關依道路交通管理處罰條例第三十三條、第六十三條第一項第一款之規
    定，裁處異議人罰鍰新台幣六千元，並記違規點數二點，核無違誤，本件異議為
    無理由，應予駁回。
五、據上論斷，應依道路交通管理處罰條例第八十七條第二項、道路交通案件處理辦
    法第十九條，裁定如主文。
中      華      民      國      九十二  年      三      月      十八    日
                                        台灣雲林地方法院交通法庭
                                              法  官  林  輝  煌
右正本證明與原本無異。
如不服本裁定，應於裁定送達後五日內向本院提出抗告狀。
                                              書記官  陳  美  華
中      華      民      國      九十二  年      三      月      十八    日


司法院資訊處製作；財團法人民間司法改革基金會備份。
